【裁判字號】    89,上易,3308
【裁判日期】    891011
【裁判案由】    竊盜等
【裁判全文】
臺灣高等法院刑事判決                          八十九年度上易字第三三八號
    上  訴  人  丁○○
    即  被  告
右上訴人因竊盜等案件，不服臺灣士林地方法院八十九年度易字第五五五號，中華民
國八十九年七月二十日第一審判決 (起訴案號：臺灣士林地方法院檢察署八十九年度
偵字第二０九九號)提起上訴，本院判決如左：
    主  文
原判決撤銷。
丁○○侵占離本人所持有之物，處罰金參仟元，如易服勞役以參佰元折算壹日；又連
續攜帶凶器竊盜，累犯，處有期徒刑捌月，扣案之螺絲起子乙支沒收。
    事  實
一、丁○○前曾有賭博、違反麻醉藥品管理條例等前科，並於民國八十七年間因違反
    麻醉藥品管理條例案件，經臺灣士林地方法院判處有期徒刑六月確定，於八十七
    年七月十六日易科罰金執行完畢。詎猶不知悔改，於八十九年農曆新年間（即八
    十九年二月四日至二月七日間）某日，在臺北市○○區○○路三段仁德醫院旁騎
    樓附近，拾獲蘇玉萍所有之渣打銀行ＶＩＳＡ信用卡（卡號000000000
    0000000）一張及ＳＫ—II牌女用手錶一只（該等物品係於八十九年農曆
    春節期間在臺北市○○區○○路三段九四號四樓住處連同照相機、護照、現金等
    物失竊，經不詳之人棄置於上開處所），竟意圖為自己不法之所有，將之侵占入
    己。丁○○又基於意圖為自己不法所有之概括犯意，駕駛車牌號碼ＩＣ—三三五
    五號自小客車，攜帶其所有客觀上可供凶器使用之螺絲起子乙支，四處尋找作案
    目標，先於八十九年二月十日下午六時起至至翌日凌晨一時許之某時，在臺北市
    內湖區○○路內湖高中旁某巷道口，以螺絲起子敲破甲○○所有停放該處之車牌
    號碼Ｋ九—八七七七號自小客車右後車窗玻璃，竊取甲○○所有置於車內之硬幣
    新台幣二十餘元，及信用卡簽帳存單及統一發票各六張，足以生損害於甲○○；
    得手後隨後又於同年月十一日凌晨一時許，在臺北市南港區東新橋下，以前開螺
    絲起子一支，連續敲破停放該處之盈輝貿易有限公司所有、由丙○○管領使用之
    ＣＮ—六六六二號自用小客車，及立大化工股份有限公司所有、由乙○○管領使
    用之ＤＺ—五五三九號自小客車後座車窗玻璃，並進入車內搜尋財物行竊，均足
    以生損害於丙○○及乙○○，惟尚未得手，即為在該處附近之臺北市政府南港分
    局警備隊員警蘇勝義等人發覺有異而當場查獲，並扣得丁○○所有之螺絲起子乙
    支，另在其所駕駛之前開自小客車內起出前揭信用卡、女用手錶、信用卡簽帳存
    單及統一發票各六張（業已發還被害人蘇玉萍、甲○○），而循線查獲上情。
二、案經丙○○、乙○○、甲○○訴由臺北市政府警察局南港分局報請臺灣士林地方
    法院檢察署檢察官偵查起訴。
    理  由
一、訊據被告丁○○對於在前開時地拾獲被害人蘇玉萍遭竊之信用卡及女用手錶，及
    以螺絲起子敲破告訴人丙○○、乙○○管領之前開車輛後座車窗玻璃等事實，固
    均供承不諱，惟矢口否認有竊盜及侵占犯行，辯稱蘇玉萍遭竊之信用卡及女用手
    錶係在垃圾堆撿獲，認為係他人不要之物品，又因為吸用安非他命才打破車窗玻
    璃、翻動物品，但並未行竊，至於甲○○遭竊之統一發票、信用卡簽帳單等物係
    其拾獲，時間、地點已不復記憶，未敲破甲○○之車窗玻璃行竊云云；惟查：
（一）警方在被告車內查得蘇玉萍失竊之信用卡及女用手錶，係被告在臺北市○○區
      ○○路三段仁德醫院旁拾獲等情，業據被告供承不諱，而被害人蘇玉萍所有之
      上開信用卡及女用手錶，係於八十九年農曆春節期間在臺北市○○區○○路三
      段九四號四樓住處連同照相機、護照、現金等物失竊，亦據證人即蘇玉萍之弟
      蘇俊杰於警訊中指述明確，並有失竊報告及贓物認領保管收據各乙紙可稽；而
      該女用手錶價值不菲，信用卡又為具有重要財產交易功能之物品，衡情均無遭
      人隨意丟棄於垃圾堆內之可能，再者被告倘若果真係在垃圾堆內拾獲該等物品
      而認為已無財產上之交易價值，又何須據為已有隨車攜帶？其所辯顯屬卸飾之
      詞，不足採信，其係基於為自己不法所有之意圖而予以侵占入己之犯行已堪予
      認定。
（二）被告於前開時地持螺絲起子毀損ＣＮ—六六六二號、ＤＺ—五五三九號二輛自
      小客車車窗，再入內行竊未遂等事實，業據告訴人丙○○、乙○○於警訊中指
      訴綦詳，並經證人即查獲本案之臺北市政府警察局南港分局警備隊警員蘇勝義
      於原審中就查獲經過情形到庭結證綦詳，被告對其持螺絲起子敲破該二輛汽車
      後車窗並曾進入車內翻動物品之事實亦坦承在卷，另該二輛汽車內部之手套箱
      均已遭開啟，車內物品均遭翻動凌亂置於車內等情形，亦有現場照片四幀可稽
      （偵查卷第十四頁至第十八頁），復經告訴人丙○○供明在卷，被告既以敲破
      車窗玻璃之方式侵入車內，又翻動車內物品，顯係基於行竊之目的而著手搜尋
      財物甚明，其辯稱並非行竊云云有違情理，無非畏罪卸飾之詞，不足採信；此
      外復有扣案之螺絲子一支可稽，而該ＣＮ—六六六二號、ＤＺ—五五三九號二
      輛汽車分別為盈輝貿易有限公司所有、由丙○○管領使用，及為立大化工股份
      有限公司所有、由乙○○管領使用等情，亦經丙○○、乙○○供明，並有行車
      執照影本足憑（偵查卷第二十三、二十六頁），此部分事證明確，被告之犯行
      應堪認定。
（三）次查警方在被告車上查獲之華僑商業銀行信用卡簽帳單及統一發票各六張，均
      係告訴人甲○○放置於Ｋ九—八七七七號自用小客車內失竊之物品，而甲○○
      所有之上開小客車係於被告遭查獲之前一天（八十九年二月十日）下午五、六
      時停放在內湖高中旁之巷口，至被告遭查獲之當日（二月十一日）上午八時許
      ，發覺右後車窗玻璃遭人敲破，車內失竊有硬幣二十餘元、及前開簽帳單、統
      一發票等情，業據告訴人甲○○及證人蘇勝義分別於警訊及原審審理時指證明
      確，並有失竊報告及贓物認領保管收據可稽，按被告住於臺北市○○區○○路
      四段，與甲○○車輛停放之失竊地點地緣接近，且甲○○遭竊之時間與被告至
      前開丙○○、乙○○管領之汽車行竊之時間接近，犯罪手法雷同，而甲○○失
      竊之統一發票、簽帳單等物又在被告之車上遭起獲，則被告確有在八十九年二
      月十日下午六時以後至翌日凌晨一時之前之某時段內，持用螺絲起子，以敲破
      上開車窗玻璃之方式行竊之犯行，亦洵堪認定，被告辯稱該統一發票等物係在
      不詳之時、地拾獲云云，顯無可採。
    綜上所述，本案罪證明確，被告之犯行應堪認定。
二、核被告所為，其侵占蘇玉萍遭竊之信用卡、手錶部分，係犯刑法第三百三十七條
    之罪；又螺絲起子係金屬製品，質硬而型尖，客觀上均足以危害他人生命、身體
    之安全，可供兇器使用，被告攜帶螺絲起子、損壞告訴人甲○○之車窗玻璃行竊
    部分，係犯刑法第三百二十一條第一項第三款之加重竊盜罪及刑法第三百五十四
    條之毀損罪；其攜帶螺絲起子損壞告訴人丙○○、乙○○管領之車窗玻璃行竊部
    分，因未竊得任何財物，犯罪尚屬未遂，此部分均係係犯刑法第三百二十一條第
    二項、第一項第三款之攜帶兇器竊盜未遂罪、及第三百五十四條之毀損罪。其所
    犯上開三次毀損犯行，時間緊接，手段及罪名相同，顯係基於概括犯意為之，應
    依連續犯之規定以一罪論，並依法加重其刑；其所犯上開三次攜帶兇器竊盜既、
    未遂之犯行，時間緊接，方法相同，又均係觸犯基本構成要件相同之罪名，顯係
    基於概括犯意為之，亦應依連續犯之規定，按情節較重之攜帶兇器竊盜既遂罪論
    以一罪，並加重其刑；其所犯上開加重竊盜罪與毀損罪間，有方法結果之牽連關
    係，應從一重之攜帶凶器竊盜罪處斷；其所犯攜帶凶器竊盜罪與侵占遺失物罪二
    罪間，犯意各別，罪名不同，應予分論併罰；被告八十七年間因違反麻醉藥品管
    理條例案件，經臺灣士林地方法院判處有期徒刑六月確定，於八十七年七月十六
    日易科罰金執行完畢，有臺灣高等法院檢察署刑案紀錄簡覆表可按，其於五年內
    再犯有期徒刑以上之加重竊盜罪，為累犯，應依法遞加重其刑；至於其所犯之侵
    占罪，最重本刑僅為罰金刑，尚不生累犯加重之問題。又公訴人雖未就被告竊取
    甲○○財物部分之犯行起訴，然該部分事實與經起訴部分之犯罪事實有連續犯之
    裁判上一罪關係，為起訴效力所及，本院自得併予審究。
三、原審以被告罪證明確，予以論科，固非無見，惟查：（一）被告侵占之信用卡及
    手錶，係被害人蘇玉萍所有失竊之物，並非因蘇玉萍本身之疏忽而遺失之物，應
    屬刑法第三百三十七條所指遺失物、漂流物以外其他離本人所持有之物，原判決
    疏未注意，於主文內將被告此部分之罪名論為「侵占遺失物」，自有未洽；（二
    ）告訴人失竊之物品，除統一發票及簽帳單外，另有硬幣二十餘元，業據告訴人
    甲○○於警訊中供明（偵查卷第十一頁反面），並有其書立之失竊報告可按，該
    等失竊之硬幣顯係一併為被告所竊取無疑，原判決就此漏未認定，亦有不當；（
    三）被告行竊對象之ＣＮ—六六六二號、ＤＺ—五五三九號二輛汽車分別為盈輝
    貿易有限公司及立大化工股份有限公司所有，有行車執照影本在卷可憑，原判決
    將之誤認為告訴人丙○○、乙○○所有，雖與本案毀損罪部分之合法告訴不生影
    響（丙○○、乙○○為該等汽車之管領權人，亦得就毀損部分提出告訴），究與
    卷內事證不盡適合。被告執陳詞提起上訴，否認犯罪，雖無理由，然原判決既有
    可議，自屬無法維持，自應由本院將原判決撤銷，另為適法之諭知；爰審酌被告
    素行不端，年富力強，不思上進，竟從事宵小行徑，且攜帶兇器破壞汽車車窗玻
    璃，竊取車內財物，危害甚鉅，嚴重破壞社會治安，及其犯罪動機、目的、手段
    ，及犯罪後猶飾詞圖卸，尚無悔意等一切情狀，分別量處如主文所示之刑，罰金
    刑部分，並諭知易服勞役之折算標準，以資懲儆。
四、扣案螺絲起子一支，係被告持以竊盜所用之物，為被告所有，已據其供承在卷，
    爰依刑法第三十八條第一項第二款宣告沒收。
五、公訴意旨另以被告丁○○於某不詳時間、地點，復侵占被害人甲○○遭竊之信用
    卡簽帳存單與統一發票各六張，因認被告此部份行為，亦涉有刑法第三百三十七
    條之侵占遺失物罪嫌云云。然查前開信用卡簽帳存單及統一發票係被告竊自被害
    人甲○○車內，已如前述，顯非觸犯侵占遺失物罪，又起訴書內並未記載被告該
    侵占部分之時間、地點，與本院認定被告所犯之竊盜罪間不具備事實之同一性，
    亦非得否變更起訴法條之問題，自僅能就起訴之侵占事實審判；該部分既顯然無
    侵占遺失物之犯行，惟公訴意旨認此部份與前開侵占罪部分有裁判上一罪關係，
    爰不另為無罪之諭知，併此敘明。
據上論斷，應依刑事訴訟法第三百六十九條第一項前段、第三百六十四條、第二百九
十九條第一項前段，刑法第五十六條、第三百二十一條第一項第三款、第三百五十四
條、第三百三十七條、第五十五條、第四十七條、第四十二條第二項、第三十八條第
一項第二款，罰金罰鍰提高標準條例第一條前段、第二條，判決如主文。
本案經檢察官吳國南到庭執行職務。
中     華     民     國    八十九   年       十       月      十一      日
                             臺灣高等法院刑事第二十三庭
                                 審判長法  官  劉  靜  嫻
                                       法  官  林  勤  綱
                                       法  官  宋      祺
右正本證明與原本無異。
不得上訴。
                                       書記官  郭  淑  卿
中     華     民     國    八十九   年       十       月      十三      日
附錄：本案論罪科刑法條全文
刑法第三百二十一條第一項第三款：
犯竊盜罪而有左列情形之一者，處六月以上五年以下有期徒刑：
三、攜帶兇器而犯之者。
刑法第三百三十七條：
意圖為自己或第三人不法之所有，而侵占遺失物、漂流物或其他離本人所持有之物者
，處五百元以下罰金。
刑法第三百五十四條：
毀棄、損壞前二條以外之他人之物或致令不堪用，足以生損害於公眾或他人者，處二
年以下有期徒刑、拘役或五百元以下罰金。


司法院資訊處製作；財團法人民間司法改革基金會備份。
